【裁判字號】    98,監,287
【裁判日期】    990120
【裁判案由】    指定監護人
【裁判全文】
臺灣臺北地方法院民事裁定          98年度監字第287、291號
聲  請  人  己○○
            戊○○
相  對  人  乙○○
關  係  人  庚○○
代  理  人  甲○○
關  係  人  丙○○
            丁○○
            辛○○
上列聲請人聲請選定禁治產人監護人事件，本院裁定如下：
    主    文
選定戊○○（男，民國○○○年○月○○日生，身分證統一編號
：Ｚ000000000號）為禁治產人乙○○（男，民國○○
年○月○○日生，身分證統一編號：Ｚ000000000號）
之監護人。
指定辛○○（男，民國○○年○月○○日生，身分證統一編號：
Ｚ000000000號）、己○○（男，民國○○○年○月○○○日生，身分證統一編號：Ｚ000000000號）、丁○○（男，民國○○○年○月○○○日生，身分證統一編號：Ｚ0
00000000號）為會同開具財產清冊之人。
聲請程序費用由聲請人負擔。
    理    由
一、聲請人戊○○聲請意旨略以：(一)相對人乙○○為聲請人戊○○之父親，聲請人戊○○為相對人乙○○之五子，相對人於
    民國九十八年十月二十九日經本院以九十八年度禁字第二四
    八號裁定宣告為禁治產人，爰依法聲請選定聲請人戊○○為
    相對人之監護人，並指定關係人庚○○為會同開具財產清冊
    之人，至於本院若指定相對人女婿辛○○擔任本件會同開具
    財產清冊之人，亦無意見；(二)八十三年間因相對人臺北市○○路住處失火，相對人遂與關係人即相對人四子丁○○居住
    ，相對人與丁○○居住期間每月會給予費用補貼，相對人還
    借錢予丁○○償還房貸，九十一年一月間相對人配偶胡陳霞
    過世，同年二、三月間相對人向其子女表示「以前向他借的
    錢都不用還」等語，九十二、九十三年間丁○○又向相對人
    借新臺幣（下同）二百多萬元，相對人每月便再無補貼丁○○費用，嗣後相對人要求丁○○返還借款，丁○○便於九十
    四、九十五年間向相對人其他子女表示，不喜歡與相對人同
    住，並要關係人即相對人長子庚○○及聲請人戊○○帶走相
    對人，因庚○○長居國外及相對人當時並無任何表示，故相
    對人仍繼續與丁○○同住，但丁○○自此對相對人不關心，
    讓相對人過著自生自滅之生活；(三)九十六年一月九日相對人
    跌倒開刀住院，同年月二十四日相對人出院回丁○○住處，
    丁○○經相對人同意將相對人之存摺、印鑑交予聲請人戊○○保管，嗣後相對人之醫療、生活費便由丁○○通知聲請人
    戊○○匯款，而丁○○對相對人之態度及相對人之生活品質
    便有改善。嗣相對人因開刀失敗無法躺在床上睡覺及血液循
    環不佳致兩腳水腫，加上丁○○上班忙碌無法督導外傭照顧
    相對人之方式，讓相對人肆意喝酒、抽煙，九十六年十二月
    間聲請人戊○○夫婦便帶相對人至仁愛醫院住院就醫，相對
    人子女間於斯時協商相對人出院與聲請人戊○○同住，並經
    相對人同意，相對人便於九十七年一月二十五日開始與聲請
    人戊○○同住。聲請人戊○○安排讓相對人之居住之場所約
    三十坪，光線充足、空氣流通，能就近照顧，且距相對人看
    診之仁愛醫院甚近，就醫相當方便，加上聲請人戊○○夫婦
    對相對人之病史、症狀、情緒及生活習慣均相當了解，且聲
    請人戊○○本身從事藥事服務，除常與醫師往來，上班時間
    彈性，而聲請人戊○○之配偶甲○○亦配合相對人之要求辭
    去工作全心照顧相對人，故聲請人戊○○適合擔任相對人之
    監護人。
二、聲請人己○○聲請意旨略以：(一)聲請人戊○○不宜擔任相對
    人之監護人，蓋經分析相對人於聲請人戊○○照護期間生活
    、飲食與藥物使用量調查表及關係人丙○○所提之「給兄弟
    的公開信」中，可證聲請人戊○○提報之每月支出費用，及
    聲請人戊○○表示「裝修房舍、與聲請人戊○○同住均得相
    對人同意」確有浮報、虛報事實之行為，另聲請人戊○○夫
    婦於九十八年八月十七日與關係人庚○○、丙○○自行協議
    （未經相對人同意），逕將相對人財產以分配保管之名行分
    產之實，匯入前述關係人帳戶，聲請人己○○知悉後於同年
    月日發函通知其三人改善，但未獲回應；(二)關係人庚○○亦
    不宜擔任相對人開具財產清冊之人：(1)聲請人己○○前於九
    十七年二月三日相對人骨科手術失敗後，曾告知關係人庚○○「相對人骨科手術為小手術，直接於仁愛醫院開刀即可，
    然關係人庚○○卻以「醫生都在騙人」等語回應，致相對人
    於斯時無法接受最適當之醫療行為，須於九十七年三月二十
    四日再度入院接受骨科手術，可知其非以相對人最佳利益行
    使相關行為；(2)關係人庚○○曾於九十七年四月十一日夥同
    聲請人戊○○等，故意排除聲請人己○○參與，並稱獲得相
    對人授權，與建商簽立合建契約，復稱相對人同意聲請人戊○○家中裝潢支出等情，然相對人於九十六年三月十二日業
    經醫院診斷為老人失智症，關於上述情事，如何同意；(3)關
    係人庚○○稱九十七年二月二十六日相對人搬至聲請人戊○○住處乙事，經相對人同意，然既已得相對人同意，何以又
    須聲請人戊○○、關係人庚○○、丙○○之同意，且斯時相
    對人如前述業經醫院診斷為患有老人失智症，故可推斷關係
    人庚○○所言不實；(三)聲請人己○○建議相對人照顧及監護
    應由不同人擔任，照護由家屬採輪流義務照顧每期二年，而
    聲請人己○○已備妥中和住處，鄰近醫院、捷運站，交通、
    就醫便利之一樓房舍，並經訪視社工堪查認可適合相對人居
    住，爰聲請法院由主管機關或社福團體擔任相對人之監護人
    ，方公開公正，可以接受本院指定辛○○擔任本件會同開具
    財產清冊之人。
三、關係人庚○○意見略以：(一)關係人庚○○為相對人之長子，
    為僑居巴西華商，每月會返國二次，每次約二個月，因長年
    僑居國外，故不適合擔任相對人之監護人；關係人即相對人
    二子丙○○因中風行動不便，亦不適合；相對人三子即聲請
    人己○○為新光人壽資深工程師，業務應酬繁忙，探視相對
    人多為中午並順便攜帶午餐，於餐後便匆忙離去，每年約十
    次，其配偶更從未曾探視過相對人，且堅決主張將相對人送
    往老人院，與相對人其他子女間存有嫌隙；而相對人原本居
    住四子丁○○住處，然因相對人向其催討債款，丁○○便無
    意再讓相對人與其同住，並建議應由兄弟輪流照料，嗣經兄
    弟表決（三位贊同）後，相對人才搬到聲請人戊○○住處療
    養；聲請人戊○○為相對人五子，從事藥事服務多年，工作
    時間彈性，其配偶甲○○曾於醫院、診所服務，具相當醫療
    知識、經驗，且為了照顧相對人辭去工作，任勞任怨，此與
    丁○○夫婦均為上班族，早出晚歸，任相對人由外傭照料方
    式不同，加上相對人自與聲請人戊○○夫婦居住後，除體力
    因年邁逐漸衰退外，其他身體狀況均與常人無異，此亦為聲
    請人戊○○夫婦照顧之成果，故聲請人戊○○確為照顧相對
    人之不二人選，贊同相對人由聲請人戊○○監護；(二)聲請人
    戊○○住處原雖僅有三房，嗣聲請人戊○○於其頂樓增建、
    裝潢為相對人現在住處，經相對人同意（其清醒時與常人無
    異）花費約八十萬元裝整衛浴、廚房、冷暖氣、監視器等配
    備，不知為何遭人非議，且相對人於前居住丁○○住處時，
    亦曾貼補丁○○數十萬元裝潢費。另相對人每月支出費用都
    經兄弟之同意，如有差異，也是相對人所稱之「走路工」，
    並經關係人庚○○、丙○○之默許，及相對人之同意。
四、關係人丙○○意見略以：關係人丙○○於九十八年十月七日
    至聲請人戊○○住處探視相對人時，發現相對人身體狀況比
    剛住進該處所時進步許多，且相對人居住於此，除環境上光
    線充足、空氣流通、活動空間大，更有聲請人戊○○夫婦照
    顧，其等最為了解相對人之生活習性及病情，故關係人丙○○贊同相對人繼續住在聲請人戊○○家中。至於關係人丁○○所稱聲請人戊○○有浮報費用及裝潢費用不應由相對人支
    付等語，關係人丙○○均不贊同，因裝潢之使用者為相對人
    ，本應由相對人支付；多報的費用認應屬於聲請人戊○○配
    偶甲○○為照顧相對人辭去工作之補償。
五、關係人丁○○意見略以：
  (一)八十四年間相對人與關係人丁○○同住，為了讓相對人夫婦
    能住得舒適，於八十九年得到聲請人己○○之協助裝修，相
    對人夫婦對裝潢後甚為滿意，且關係人丁○○在準備相對人
    夫婦飲食上，亦以相對人夫婦口感滿意為首要；反觀聲請人
    戊○○對待相對人之方式，原本相對人與聲請人戊○○同住
    四樓，因相對人睡眠時間不定，常吵到聲請人戊○○一家人
    睡眠，在無法忍受下，遂將相對人遷至頂樓早已搭蓋之冬冷
    夏熱違建鐵皮屋，飲食部分，則一律以罐頭裝的流質食物搭
    配鋁箔包之果菜汁。
  (二)關於聲請人戊○○表示「丁○○對相對人不關心，讓相對人
    過著自生自滅之生活」部分，就關係人丁○○十多年來相處
    經驗，相對人睡眠淺又不定時，脾氣像小孩一般，看電視經
    常看到睡著，夜間如何睡得久，故經常在夜間叫喚關係人丁○○夫婦代為尋找物品、撥打電話予親友，關係人丁○○曾
    告訴相對人該行為會擾人睡眠，然無法獲得相對人接受，諸
    如此類常讓關係人丁○○感到心疲力竭，在日間要上班、夜
    間要照顧相對人，關係人丁○○配偶亦在此情況下積勞成疾
    ，至今仍未痊癒，關係人丁○○夫婦看護期間所經歷之辛勞
    ，非但未得到關係人庚○○、聲請人戊○○之協助外，反遭
    其等無情污衊，導致手足間發生爭執，且若其等認關係人丁○○於九十四、九十五年間對相對人漠不關心、讓相對人自
    生自滅，為何其等竟忍心置之不理二、三年，遲至九十七年
    初關係人丁○○聘請外籍看護照顧相對人，且印章、存摺在
    聲請人戊○○手中後，才以「通過表決多數及相對人同意」
    等語，在關係人丁○○欲接相對人出院返家休養時，而強行
    將無意識之相對人接走。
  (三)九十六年一月間相對人不慎跌倒致腿骨摔斷、髖關節受傷，
    當時聲請人戊○○自持其具較豐富醫學知識，堅持「斷骨開
    刀以鋼釘接續即可，髖關節不可手術，以免造成終生無法行
    走」，如此立意雖為良善，相對人卻因此疼痛無法臥床及血
    液循環不良造成腿部水腫，嗣關係人丁○○得知該種手術為
    小手術，失敗率低，縱使失敗導致不良於行，起碼不在疼痛
    ，且相對人自此後便可安穩臥床、血液循環通順，遂於九十
    七年間相對人再為手術，手術亦相當成功，相對人之前不適
    均有所改善，然聲請人戊○○夫婦卻爭功諉過地表示相對人
    之情況全因其細心照顧所致。
  (四)至於聲請人戊○○所稱「丁○○經相對人同意將相對人之存
    摺、印鑑交予聲請人戊○○保管」等語，實為九十六年一月
    間因關係人丁○○需聘請看護照顧相對人，而丁○○夫婦均
    為上班族，為恐財物遭竊，於經過相對人同意將存摺交由聲
    請人戊○○保管，印章則由關係人保管，後因需支付相對人
    生活費用，關係人丁○○便將印章交予聲請人戊○○提款支
    付，嗣相對人要求關係人丁○○向聲請人戊○○索回存摺、
    印章時，竟遭聲請人戊○○拒絕。
  (五)聲請人戊○○未善盡照護相對人健康、安全及財務之責：
    (1)聲請人戊○○照護相對人地點為四樓頂樓加蓋，非法且安
      全堪慮，加上相對人行動不便，該地點並無電梯，此對相
      對人外出、就醫、避難甚為不便。另該地點設備雖齊，卻
      猶如坐監，無法享受附近大安森林公園之陽光、綠地及兒
      童嘻戲歡樂聲，然此卻為相對人與關係人丁○○同住時最
      喜歡的活動之一。
    (2)將相對人名下股票全數賣出，將款項匯入其配偶甲○○帳
      戶；又以相對人所需為名，裝潢不符法令規範之處所，一
      旦遭受查報拆除，相對人之財產勢受損失。
    (3)聲請人戊○○稱其獲相對人之同意、而以律師見證、全程
      錄影，並夥同關係人庚○○、丙○○，意圖處理相對人臺
      北市○○路三四號房產。
    (4)將相對人存款以託管名義，匯至關係人庚○○、丙○○、
      丁○○帳戶，關係人於九十八年八月二十一日業已匯還。
    (5)浮報相對人之生活費用；至於聲請人戊○○配偶甲○○據
      外傭告知，係於近幾個月才辭職，不知是否為圓浮報帳目
      刻意所為。
  (六)更令關係人丁○○不解者，於聲請人戊○○、關係人庚○○
    、丙○○等人決定事項或花費金錢時，相對人總是清醒且同
    意的，若該為事實，長久以來每月記載之相對人支出明細豈
    不多餘；其三人決定兄弟間分別託管相對人之財產，又置相
    對人於何地；且仁愛醫院開立之診斷書及本院禁治產宣告豈
    非多此一舉。
六、按監護宣告之人應置監護人；法院為監護之宣告時，應依職
    權就配偶、四親等內之親屬、最近一年有同居事實之其他親
    屬、主管機關、社會福利機構或其他適當之人選定一人或數
    人為監護人，並同時指定會同開具財產清冊之人。法院為前
    項選定及指定前，得命主管機關或社會福利機構進行訪視，
    提出調查報告及建議。監護之聲請人或利害關係人亦得提出
    相關資料或證據，供法院斟酌；法院選定監護人時，應依受
    監護宣告之人之最佳利益，優先考量受監護宣告之人之意見
    ，審酌一切情狀，並注意下列事項：(一)受監護宣告之人之身
    心狀態與生活及財產狀況。(二)受監護宣告之人與其配偶、子
    女或其他共同生活之人間之情感狀況。(三)監護人之職業、經
    歷、意見及其與受監護宣告之人之利害關係。(四)法人為監護
    人時，其事業之種類與內容，法人及其代表人與受監護宣告
    之人之利害關係，民法第一千一百十條、第一千一百十一條
    、第一千一百十一條之一分別定有明文。
七、經查，相對人乙○○因患有失智症，經本院宣告禁治產，有
    選定監護人及會同開具財產清冊之人之必要，業據聲請人戊○○提出本院九十八年度禁字第二四八號民事裁定、醫師證
    明書一份、照片十八幀、相對人病歷資料等為證，復經本院
    依職權調閱本院九十八年度禁字第二四八號民事卷宗查明無
    訛，足堪信為真實。
八、再者，本院函請臺北縣政府社會局、臺北市政府社會局進行
    訪視，並提出調查報告及建議如下：
  (一)臺北縣政府社會局訪視結果指出：
    (1)就家庭成員現況而言：相對人現八十七歲，於九十六年
      間跌倒骨折，復健情形不佳，且開始有失智之情形，目前
      居住於聲請人戊○○五樓公寓，需用助行器方能行走，有
      二十四小時外傭看護中。聲請人己○○每月定期探視相對
      人二、三次，也背過相對人至大安公園散步，其表示目前
      處所不利相對人外出及接受檢查；關係人丙○○於十幾
      年前突發性腦中風，現無工作收入，領有中度肢障，但未
      領有身障生活補助，現仰賴關係人庚○○、聲請人戊○○
      每月四千元及聲請人己○○偶提供三千至五千元生活費協
      助。關係人丙○○之配偶於餐廳擔任服務人員，月薪一萬
      五千元，為其夫婦主要經濟來源，關係人丙○○之長子因
      與其關係不睦，於二年前離家，次子於醫療院所工作，然
      收入僅負擔自身家計，亦無法提供關係人丙○○夫婦生活
      ，三子目前待業中；聲請人己○○任職新光人壽，年薪
      約一百至一百二十萬間，與其配偶共有三間房屋，其中二
      間每月租金收益約七萬元；其子女現仍在學中，與其夫婦
      同住，家庭關係融洽。
    (2)關係人丙○○表示聲請人戊○○照顧相對人已長達一年多
      ，其所提供之居住環境佳，期間相對人氣色亦較往紅潤、
      身體狀況亦無惡化之情形，加上聲請人戊○○為藥商，經
      濟富裕，其配偶甲○○又為護理相關背景人員，無論經濟
      、居住環境皆有利於相對人之療養，故表達支持聲請人戊○○擔任相對人之監護人。至於會同開具財產清冊之人，
      關係人丙○○最初主張由本院指定適合人選，嗣表達聲請
      人戊○○應不會覬覦相對人財產，故支持聲請人戊○○為
      適當人選。關係人丙○○表示聲請人己○○曾表達其有照
      顧相對人之意願，且可提供一樓住處予相對人居住，然關
      係人丙○○衡量相對人生活照顧適應問題，不贊成將相對
      人再遷移他處。
    (3)聲請人己○○表示：相對人為了節稅，將其股票、現金
      放置於關係人丙○○與聲請人戊○○夫婦名下，相關存摺
      、印章於相對人生病後即由聲請人戊○○保管，惟聲請人
      戊○○聯合關係人庚○○、丙○○召開會議，未通知聲請
      人己○○、丁○○，也未經相對人同意，逕自分配相對人
      財產予子女每人一百二十萬元，而關係人丁○○認該款項
      為相對人所有，遂又退回聲請人戊○○，故主張相對人財
      產遭聲請人戊○○不當使用與侵占，向本院提出禁治產聲
      請，本院於九十八年十月二十九日裁定在案；聲請人己○○表示相對人未失智前一直希望回到臺北市○○路老家
      居住，然於相對人住院治療期間，聲請人戊○○逕自接回
      照顧，聲請人己○○亦未被告知，相對人出院後可使用之
      去處非僅聲請人戊○○所稱之方式；聲請人戊○○提供
      之住處位於五樓，相對人上、下樓都需人背，礙於人力、
      體力之故，相對人鮮少外出，是聲請人己○○認相對人現
      住處不利其就醫、復健、外出運動及與人互動等；聲請
      人己○○認子女間皆有輪流扶養之義務及權利，不應剝奪
      ，並表示其名下有位於一樓之公寓，其中一間套房已為相
      對人留設，且空間足夠其與外傭同住，房內設有緊急鈴，
      社區環境幽靜，方便相對人外出散步，鄰近亦有雙和醫院
      及公園，對相對人復健運動及身心都有助益；相對人臺
      北市○○路住處目前已出租，每月三萬五千元租金匯入聲
      請人己○○遠東銀行帳戶，因需辦理相對人於臺北市○○
      路之土地開發案與禁治產宣告鑑定費用，聲請人己○○將
      前三個月每月扣除五千元，就上述事項支出，聲請人己○○表示相對人託管之財產帳戶都只入帳不領款，其帳戶明
      細可作為證據之用；聲請人己○○希望相對人財產能受
      到監護與保護，並基於公平起見，建議由案女婿與法院指
      定第三者，共同監督相對人財產分配及使用。
    (4)評估與建議：就經濟狀況而言：關係人丙○○歷經中風
      後，致肢體障礙，行走需助行器，現無工作收入，仰賴其
      他家庭成員、親屬之協助，無債務問題，僅勉可維持己身
      家計。聲請人己○○有穩定工作及收入，年收入高達百萬
      ，經濟優渥；關係人丙○○對於相對人已被宣告禁治產
      ，經二次家訪並確認以一封「給兄弟公開信」表明其立場
      ，對於會同開具財產清冊要件，原先期待法院協助監督，
      後又表示相對人財產控管事務宜於聲請人戊○○擔任，評
      估其前後表態不一，故建議由其他親屬出面共同監督，以
      達公平、公正立場；聲請人己○○表示相對人已判定為
      禁治產人，無法為其財產分配與主張，而相對人之子女五
      人中已有三人未經相對人同意逕自分配財產，如以該成員
      召開家庭會議已無法達到公平之效，故建議由其他親屬出
      面共同監護，以達公平、公正之立場；綜上所述，本案
      是否符合擔任禁治產人之監護人與會同開具財產清冊要件
      ，社工員僅就以上訪視所得提出評估建議供參考。
  (二)臺北市政府社會局訪視結果指出：
    (1)就聲請人戊○○調查略以：聲請人戊○○現從事藥品相關
      工作，其配偶甲○○之前擔任護士，因為相關背景因素，
      凡是相對人及其妻生病住院等，均依賴聲請人戊○○夫婦
      處理及照料。聲請人戊○○配偶現為照顧相對人生活起居
      ，辭去工作，在家中與外傭協力照顧相對人，育有一男一
      女，目前均在學中。聲請人戊○○表示因相對人罹患失智
      症，無能力處理生活事務，經過兄弟協商討論，採多數表
      決決議，多數認聲請人戊○○藥業背景，由聲請人戊○○
      提出監護人聲請案，聲請人戊○○亦認為自己有能力擔任
      相對人之監護人。
    (2)就聲請人戊○○概述其他家庭成員狀況略以：關係人庚○○在巴拉圭經商二十餘年，每年回台灣二次，每次二個
      月，回台期間與相對人同住，關心相對人的身心狀況。關
      係人庚○○在國外，未能訪視，據聲請人戊○○表示，關
      係人庚○○有能力擔任會同開具財產清冊之人；關係人
      丙○○現中風，因本身不方便，較少探視相對人，但對於
      相對人被照顧的狀況關心及讚許聲請人戊○○；聲請人
      己○○，約一個月探視相對人二次，對於相對人的照顧，
      因考量照顧及醫療專業，其較贊成由專業人士照顧；相
      對人未與聲請人戊○○同住前，長期與關係人丁○○同住
      ，於九十七年一月間因相對人跌倒入院治療出院後，始搬
      到聲請人戊○○住處居住。聲請人戊○○每隔一段時間會
      從相對人存款中匯款十萬元予關係人丁○○，用以支付外
      籍看護工薪水等費用。
    (3)就聲請人戊○○關於相對人照顧態度、安排略以：聲請人
      戊○○表示自九十七年相對人跌倒後，即聘請外籍看護工
      照顧相對人，僱主為關係人丁○○，目前外籍看護工持續
      照顧及陪伴相對人。聲請人戊○○表示相對人剛到家中居
      住時，腳部腫脹、便秘等症狀，經聲請人戊○○照顧後，
      該症狀已獲得改善。聲請人戊○○認為相對人搬到家中居
      住後，被照顧的狀況比之前好，聲請人戊○○描述相對人
      住關係人丁○○家中時，關係人丁○○夫妻均上班，未限
      制相對人抽煙、喝酒，但為維護相對人健康，到聲請人戊○○家中居住後，菸酒已戒除。聲請人戊○○為照顧相對
      人，已於頂樓加蓋居所，在地面鋪設軟墊防止相對人跌倒
      ，另購置電動病床、輪椅、便盆椅及特殊坐式擔架等器材
      ，其中特殊坐式擔架是上下樓必備的器材。聲請人戊○○
      為了解相對人狀況，架設二十四小時監錄系統，可從聲請
      人戊○○房內看到相對人受照顧情況，方便即時因應及處
      理。
    (4)就關係人丁○○調查略以：關係人丁○○現於大台北瓦斯
      股份有限公司任職，其配偶現為家庭主婦，育有一子，現
      服役中。關係人丁○○表示八十六至九十六年相對人均與
      其同住，當時相對人與相對人之妻身體健康尚可，不需特
      別照顧，期間關係人丁○○持續四年每天親自烹煮糯米粥
      及煲雞湯供其食用。九十七年間相對人跌倒入院骨頭打鋼
      釘治療，此次出院由兄弟表決後續相對人照顧事宜，關係
      人丁○○及聲請人戊○○均表示想接相對人回家照顧之意
      願，聲請人己○○則曾到振興醫院護理之家參觀，認為相
      對人應由醫療專業照顧。關係人丁○○表示約一個月去聲
      請人戊○○家探視相對人三、四次，但近日因聲請人戊○○以電子郵件告知要探視相對人請先電話告知，以免招待
      不周等語，近期便較少到聲請人戊○○住處探視相對人。
    (5)就關係人丁○○與其他家庭成員互動狀況略以：關係人
      丁○○首推聲請人己○○擔任監護人，且聲請人己○○也
      有擔任監護人意願，第二順位才為關係人丁○○本身；
      關係人丁○○家中有四間房，目前實際使用二間，若關係
      人丁○○擔任監護人，相對人到家中居住，屋內尚有空間
      可供相對人使用；關係人丁○○於訪談時表示聲請人戊○○不適合擔任監護人，理由略為聲請人戊○○未善盡照
      護相對人健康、安全及財務之責。
    (6)就關係人丁○○關於對人照顧態度、安排略以：關係人丁○○表示仍持續聘請外傭協力照顧相對人，先前相對人與
      關係人丁○○同住時，雖聘請外傭照顧，但因考量照顧品
      質，關係人丁○○之妻與外傭排班輪流照顧相對人。關係
      人丁○○表示妻子及子女均知悉且支持其照顧相對人，其
      也認為現在善待相對人係作為子女的榜樣。
    (7)評估與建議：就支持系統而言：有關相對人的照顧及監
      護問題，聲請人戊○○獲得二位兄長支持，關係人丁○○
      及聲請人己○○則持反對意見。聲請人戊○○之配偶及子
      女均支持其擔任監護人，同時規劃頂樓空間、購置相關設
      施設備供相對人日常使用。因相對人本身有存款，目前生
      活所需均由該存款支付，評估生活需求無虞；就家庭動
      力方面而言：經訪視聲請人戊○○及關係人丁○○，初步
      了解聲請人戊○○及其他關係人對本案意見相左，或相互
      指責；就監護能力及照顧計畫之可行性而言：目前相對
      人住聲請人戊○○樓上，生活起居依賴外傭及聲請人戊○○等照顧。聲請人戊○○為照顧相對人，除加蓋頂樓空間
      、鋪設軟墊外，另購置一般生活用品、電動床、輪椅、上
      下樓特殊擔架供相對人使用。為確實掌握相對人身心及被
      照顧狀況，聲請人戊○○裝設監視器，透過監視器二十四
      小時觀察相對人狀況，俾利第一時間處理緊急狀況。關係
      人丁○○認聲請人戊○○未善盡照護相對人身心健康、安
      全及管理財務之責，主張聲請人戊○○不適任監護人；
      建議：上述訪視內容與評估係依訪視聲請人戊○○及關係
      人丁○○所得，雙方意見分歧，對於相對人監護及照顧各
      持己見。然因本案僅訪視聲請人戊○○及關係人丁○○，
      無法獲得其他關係人對本案全面性資訊，建請參酌其他關
      係人之訪視報告，並以相對人最佳利益予以考量及酌定監
      護人。
九、參酌聲請人等兄弟五人之意見、本院九十八年度禁字第二四
    八號民事卷與上揭兩份訪視報告之內容，本院認為：(一)本件
    相對人現由聲請人戊○○照護，本院並曾於前揭禁治產宣告
    事件前往該照顧處所，除位於公寓頂樓缺乏電梯出入略有缺
    憾外，現場相當寬敞舒適，又有具備醫療相關知識之戊○○
    夫婦照顧，遠勝於機構式之照顧，且聲請人戊○○事實上業
    已穩定照顧相對人近兩年，並未有照顧不週之情事，選任聲
    請人戊○○擔任監護人，對相對人加以照顧，應符合相對人
    之最佳利益；(二)相對人子女間所以產生爭執，肇因於聲請人
    戊○○對於相對人照護費用之支出，是否涉及浮報，致相對
    人財產短少之問題，然我國民法監護制度於九十八年十一月
    二十三日新法施行後，受監護人除須選定監護人外，法院尚
    須指定會同開具財產清冊之人，以利實施監督，本院參酌前
    揭臺北縣政府社會局、臺北市政府社會局訪視報告書內容，
    認為指定由聲請人己○○、關係人丁○○擔任會同開具財產
    清冊之人，可收監督之效果；(三)另本院依職權調閱辛○○、
    盧怡蓁之戶籍資料，查明相對人未來百年之後，法定繼承人
    除聲請人等五兄弟外，另有辛○○子女為代位繼承人，故相
    對人財產是否不當短少之問題，辛○○亦有為其子女加以監
    督之立場，聲請人等五兄弟對於由相對人女婿辛○○擔任會
    同開具財產清冊之人，亦均表示無意見（參見本院九十八年
    十二月二十五日筆錄），故本院亦指定辛○○擔任會同開具
    財產清冊之人，以收監督之效果；(四)綜上，本院爰依民法第
    一千一百十一條、第一千一百十一條之一規定，參酌前揭說
    明選定聲請人戊○○為相對人乙○○之監護人，聲請人己○○、關係人丁○○及辛○○為會同開具財產清冊之人。
十、依非訟事件法第二十一條第一項前段、第二十三條，民事訴
    訟法第八十五條第一項前段，裁定如主文。
中    華    民    國    99    年    1     月    20    日
                          家事法庭法  官  文衍正
以上為正本係照原本作成
如對本裁定抗告須於裁定送達後10日內向本院提出抗告狀，並繳
納抗告費新臺幣1,000元。
中    華    民    國    99    年    1     月    20    日
                                  書記官  陳俐妙

司法院資訊處製作；財團法人民間司法改革基金會備份。
